最高法院刑事判決　　　　　　　　　　　　　　　九十一年度台上字第五二二七號
　　上　訴　人　甲○○
右上訴人因違反毒品危害防制條例案件，不服台灣高等法院台南分院中華民國九十一
年七月十七日第二審更審判決（九十一年度上更(一)字第二九一號，起訴案號：台灣台
南地方法院檢察署九十年度偵緝字第一六九號），提起上訴，本院判決如左：
    主  文
原判決撤銷，發回台灣高等法院台南分院。
    理  由
本件原判決認定上訴人甲○○曾犯原判決附表一所示之罪，尚在假釋中，猶不知悔改
，竟基於意圖營利之概括犯意，連續於原判決附表二編號(一)至(三)所示之時間、地點，
每次販賣價值新台幣（下同）五百元之第二級毒品安非他命與張百卿。嗣於民國八十
九年十二月十二日凌晨零時許，張百卿因施用毒品遭查獲，供出其毒品來源係向上訴
人所購買，經警策動，於同日凌晨一時許，撥打上訴人所有之0000000000
號行動電話，並謊稱欲購買一千元之安非他命，上訴人又基於販賣之概括犯意，於同
日凌晨三時許，依約攜帶安非他命前往交易，而在台南市○○路十三號富都大廈七樓
電梯口，當場為警查獲（即原判決附表二編號(四)所示），並自上訴人身上扣得安非他
命一包（淨重零點參零公克、包裝毒品之包裝袋重零點貳壹公克）等情。因而撤銷第
一審判決，改判論處上訴人連續販賣第二級毒品罪刑，固非無見。
惟查(一)、刑事訴訟法第一百五十六條第二項規定：被告之自白，不得作為有罪判決之
唯一證據，仍應調查其他必要之證據，以察其是否與事實相符。其立法意旨乃在防範
被告自白之虛擬致與真實不符，故對自白在證據上之價值加以限制，明定須藉補強證
據以擔保其真實性。又利用非共同被告之共犯之自白或其他不利於己之陳述，為認定
被告犯罪之證據，不特與利用被告自己自白作為其犯罪之證明同有自白虛偽性之危險
，亦不免有嫁禍於被告而為虛偽供述之危險。故就刑事訴訟法第一百五十六條第二項
之立法意旨觀之，非共同被告之共犯之自白或其他不利於己之陳述，固得作為認定被
告犯罪之證據，但不得作為有罪判決之唯一證據，仍應調查其他必要之證據，以察其
是否與事實相符，亦即仍須有補強證據以擔保該共犯自白之真實性，始得採為斷罪之
依據，並非絕對可由法院自由判斷該共犯之自白或不利於己之陳述之證明力。若不為
調查，而專憑此項供述據為被告犯罪事實之認定，即與上開規定有違。矧毒品危害防
制條例第十七條規定，犯該條例第十條之罪，供出毒品來源，因而破獲者，得減輕其
刑。則施用第一級毒品及施用第二級毒品之人，如供出毒品之來源因而破獲者，既得
藉以邀求寬典減輕其刑，為擔保其所為不利於對向共犯之陳述之真實性，尤應有足以
令人確信其陳述為真實之補強證據。又上開所謂共犯，包括任意共犯及必要共犯（含
對向犯罪之共犯）；所謂補強證據，則指除該自白或不利於己之陳述本身之外，其他
足以證明自白之犯罪事實確具有相當程度真實性之證據而言，雖所補強者，非以事實
之全部為必要，但亦須因補強證據與自白之相互利用，足使犯罪事實獲得確信者，始
足當之。上訴人始終否認有販賣安非他命與張百卿之犯行，原判決則依憑張百卿之供
述及上訴人之0000000000號行動電話之通聯紀錄，而認定上訴人有原判決
附表二編號(一)至(三)之犯行。然卷查張百卿於警訊時供稱：「我都是打0000000
000行動電話與甲○○聯絡購買安非他命的。」「第一次是於八十九年十一月二十
七日凌晨一時許撥打0000000000的行動電話給甲○○，……甲○○將安非
他命拿到台南市○區○○路十三號富都大入口處給我。第二次八十九年十二月六日
二十二時我打電話0000000000給甲○○說要買安非他命，甲○○便叫我馬
上到台南市○○路與大成路路口處的超商前，……他交一包安非他命給我。第三次是
八十九年十二月十日二十三時許，我打電話0000000000給甲○○欲購買毒
品，甲○○即於八十九年十二月十一日凌晨零時到我現住處交一包安非他命給我。」
（警訊卷第六頁）；於偵查中供稱：「買三次，八十九年十一月二十七日、十二月六
日、十二月十日，就是如警訊所言。」（八十九年度營偵字第一六八九號卷第十七頁
背面）；於原審法院上訴審調查中將第一次購買時間改為八十九年十一月底，第二次
交付安非他命之地點改為「永康那裏的７｜（超商）」（原審法院上訴字卷第一八
三頁）。微論原判決附表二編號(三)所載上訴人販賣安非他命之時間與張百卿所供第三
次向上訴人購買之時間已不相符，且原審審酌第一審法院所調取上訴人使用之000
0000000行動電話之通聯紀錄，亦認上訴人使用之行動電話於八十九年十二月
六日有多通不明電話，不能確定為張百卿所打，張百卿之0000000000行動
電話並無與被告電話通聯紀錄。另張百卿之0000000000之行動電話與上訴
人之行動電話於八十九年十二月十一日九時二十一分、四十三分、五十五分、五十九
分有通聯紀錄，之後到同年月十二日一時十九分起才又有通聯紀錄等情（原判決理由
一(三)、(四)）。前者既無張百卿打電話與上訴人之通聯紀錄，後者通聯紀錄之時間與張
百卿所供與上訴人聯絡購買安非他命之時間不符，原判決以之作為張百卿不利於上訴
人供述之佐證，自有可議。按諸張百卿供稱上訴人出售安非他命供其施用，倘為真實
，其與上訴人即分別成立施用第二級毒品及販賣第二級毒品罪名，在實體法上具有對
向犯罪之必要共犯關係，為擔保其供述之真實性，依上開說明，自須有足以令人確信
其所供上訴人之犯罪事實為真實之補強證據，始能採為論處上訴人罪刑之依據。乃原
審未詳加調查說明，究竟有何補強證據證明張百卿上開供述與事實相符，遽採為認定
上訴人有原判決附表一編號(一)至(三)之犯行，尚嫌速斷，不足以昭折服。(二)、毒品危害
防制條例第十九條第一項所規定，犯同條例第四條至第九條、第十二條或第十四條第
一項、第二項之罪者，其供犯罪所用之物沒收之，係採義務沒收主義。祇要是供犯上
開之罪所用之物，如屬犯人所有，即應沒收之，並非以專供犯罪所用之物為限。原判
決未審酌扣案上訴人所有之行動電話一支是否供犯本件販賣毒品所用之物，以決定是
否宣告沒收，而於理由內謂，扣案行動電話一支雖係上訴人所有，但尚無證據認係專
供上訴人販賣毒品犯罪所用之物，自不合沒收要件，而不為沒收之諭知。其所持之法
律見解亦有可議。上訴意旨指摘原判決不當，非無理由，應認仍有撤銷發回更審之原
因。
據上論結，應依刑事訴訟法第三百九十七條、第四百零一條，判決如主文。
中      華      民      國    九十一    年      九      月     十九     日
                              最高法院刑事第三庭
                                  審判長法官  董  明  霈
                                        法官  林  茂  雄
                                        法官  王  居  財
                                        法官  張  祺  祥
                                        法官  吳  三  龍
      右正本證明與原本無異
                                              書  記  官
中      華      民      國    九十一    年      九      月    二十六    日
